臺灣新竹地方法院刑事判決
110年度金訴字第150號
公  訴  人  臺灣新竹地方檢察署檢察官
被      告  沈歆霓



上列被告因違反洗錢防制法等案件，經檢察官提起公訴（110 年
度偵字第3303號），及臺灣新竹地方檢察署檢察官移送併案審理
（110 年度偵字第5343號、110 年度偵字第11165 號），暨臺灣
臺中地方檢察署檢察官移送併案審理（110 年度偵字第18144 號
），被告於本院準備程序中，就被訴事實為有罪之陳述，經告知
被告簡式審判程序之旨，並聽取公訴人及被告之意見後，經本院
合議庭裁定改依簡式審判程序審理，本院判決如下：
    主  文
沈歆霓幫助犯洗錢防制法第十四條第一項之洗錢罪，處有期徒刑
參月，併科罰金新臺幣參萬元，罰金如易服勞役，以新臺幣壹仟
元折算壹日。
    事  實
一、沈歆霓依其智識程度與社會生活經驗，可知悉金融機構帳戶
    為個人信用、財產之重要表徵，一般人無故取得他人金融機
    構帳戶使用，常與財產犯罪密切相關，是可預見提供自己之
    金融機構帳戶存摺、金融卡及密碼等供人使用，可能因此遭
    詐騙集團利用作為人頭帳戶，便利詐騙集團使用詐術詐騙他
    人後收受詐欺犯罪所得財物，且受詐騙人匯入款項遭提領後
    ，即產生遮斷資金流動軌跡而逃避國家追訴、處罰之結果，
    其仍基於容任該結果發生亦不違背其本意之幫助詐欺取財與
    掩飾詐欺所得去向之幫助洗錢之不確定故意，於民國109 年
    12月初某日，約定以每個帳戶每月新臺幣（下同）2 萬5000
    元之代價出租予真實姓名年籍均不詳之詐騙集團成年成員，
    並先依指示更改密碼後，於109 年12月17日，在位於臺中市
    ○區○○路00號統一超商親親門市內，將其向第一商業銀行進
    化分行所申請設立帳號000-00000000000 號帳戶（以下簡稱
    第一銀行進化分行帳戶）、向第一商業銀行新竹分行所申請
    設立帳號000-00000000000 號帳戶（以下簡稱第一銀行新竹
    分行帳戶）、向中華郵政股份有限公司所申請設立帳號000-
    00000000000000號帳戶（以下簡稱中華郵政帳戶）、向臺灣
    新光商業銀行所申請設立帳號000-0000000000000 號帳戶（
    以下簡稱新光銀行帳戶）及向渣打國際商業銀行所申請設立
    帳號000-00000000000000號帳戶（以下簡稱渣打銀行帳戶）
    之存摺及已依指示修改密碼後之金融卡等物，寄交予真實姓
    名年籍均不詳之詐騙集團成年成員收受，而以此方式容任詐
    騙集團使用該第一銀行進化分行帳戶、第一銀行新竹分行帳
    戶、中華郵政帳戶、新光銀行帳戶及渣打銀行帳戶遂行詐欺
    犯罪，暨以此方法製造金流之斷點，致無從追查，而掩飾、
    隱匿該犯罪所得之真正去向。嗣該詐騙集團成年成員於取得
    沈歆霓名義之前開該第一銀行進化分行帳戶、第一銀行新竹
    分行帳戶、中華郵政帳戶、新光銀行帳戶及渣打銀行帳戶之
    存摺及已依指示更改密碼之金融卡等物後，即基於意圖為自
    己不法所有之詐欺取財犯意，先後於如附表各該編號所示時
    間，以如附表各該編號所示之詐騙方式，致使李佳、顏秋萍
    、張偉勝、吳愷倫、莊翊婕及潘佳駿等人均陷於錯誤，因而
    分別於如附表各該編號所示之匯款時、地，分別匯款如附表
    各該編號所示之款項至如附表各該編號所示帳戶，隨即均遭
    詐騙集團成員提領一空。嗣因李佳、顏秋萍、張偉勝、吳愷
    倫、莊翊婕及潘佳駿等人均發覺受騙，乃均報警處理，經警
    調閱相關監視器畫面後因而循線查悉上情。
二、案經李佳訴由新北市政府警察局海山分局報請臺灣新竹地方
    檢察署檢察官偵查起訴，顏秋萍訴由彰化縣警察局溪湖分局
　　報請、張偉勝、吳愷倫及莊翊婕分別訴由臺中市政府警察局
　　第二分局報請臺灣新竹地方檢察署檢察官移送併案審理，暨
　　潘佳駿訴由新北市政府警察局新店分局報請臺灣臺中地方檢
　　察署檢察官移送併案審理。
    理  由
一、本件被告沈歆霓所犯刑法第30條第1 項、洗錢防制法第2 條
    第2 款、第14條第1 項之幫助一般洗錢罪、刑法第30條第1
    項、第339 條第1 項幫助詐欺取財罪等，均非死刑、無期徒
    刑、最輕本刑為3 年以上有期徒刑之罪，或高等法院管轄第
    一審之案件，被告於本院準備程序進行中，就被訴事實為有
    罪之陳述，經本院合議庭認合於刑事訴訟法第273 條之1 第
    1 項之規定，裁定進行簡式審判程序，合先敘明。 
二、訊據被告沈歆霓對於上揭事實坦承不諱（見金訴字第150 號
    卷第124 頁），並經告訴人即被害人李佳、顏秋萍、張偉勝
    、吳愷倫、莊翊婕及潘佳駿等人於警詢時分別指訴綦詳（見
    偵字第3303號第17至20頁、偵字第11165 號卷第51頁、偵字
    第5343號卷第11至15頁、偵字第18144 號卷第27至29頁），
    且有告訴人李佳遭詐欺案件一覽表1 份、第一商業銀行進化
    分行110 年2 月2 日一進化字第21號函1 份及所附客戶基本
    資料1 份暨存摺存款客戶歷史交易明細表1 份、內政部警政
    署反詐騙諮詢專線紀錄表5 份、臺中市政府警察局第二分局
    育才派出所受理詐騙帳戶通報警示簡便格式表1 份、金融機
    構聯防機制通報單1 份、手機通聯紀錄及匯款交易明細翻拍
    照片共4 幀、國泰世華商業銀行客戶交易明細表1 份、通訊
　　軟體LINE對話紀錄翻拍照片21幀、告訴人顏秋萍遭詐欺案件
　　一覽表1 份、中華郵政股份有限公司110 年8 月16日儲字第
　　1100220728號函1 份及所附客戶基本資料1 份暨客戶歷史交
　　易清單1 份、查詢存簿變更資料及提款密碼錯誤紀錄1 份、
　　查詢金融卡變更資料1 份、第一商業銀行新竹分行110 年9
　　月18日一新竹字第217 號函1 份及所附客戶基本資料1 份暨
　　交易明細資料1 份、通訊軟體LINE對話紀錄翻拍照片66幀、
　　包裹取件紀錄翻拍照片1 幀、新北市政府警察局汐止分局社
　　后派出所受理詐騙帳戶通報警示簡便格式表1 份、金融機構
　　聯防機制通報單1 份、彰化縣警察局田中分局朝興派出所受
　　理詐騙帳戶通報警示簡便格式表1 份、金融機構聯防機制通
　　報單2 份、手機通聯紀錄翻拍照片2 幀、臺南市政府警察局
　　第五分局公園派出所受理詐騙帳戶通報警示簡便格式表1 份
　　、金融機構聯防機制通報單1 份、網路銀行交易明細及通聯
　　紀錄翻拍照片共6 幀、桃園市政府警察局平鎮分局北勢派出
　　所受理詐騙帳戶通報警示簡便格式表1 份、被害人帳戶明細
　　一覽表1 份、第一商業銀行回覆存款查詢客戶基本資料及存
　　摺存款客戶歷史交易明細表各1 份、中華郵政客戶基本資料
　　及客戶歷史交易清單各1 份、新光商業銀行客戶基本資料及
　　存款帳戶存提交易明細查詢明細表各1 份、渣打商業銀行客
　　戶基本資料查詢及活期性存款結清帳戶明細查詢各1 份、通
　　訊軟體LINE對話紀錄翻拍照片52幀、包裹寄件收據1 份、網
　　路銀行交易明細及通聯紀錄翻拍照片共6 幀、新北市政府警
　　察局淡水分局中正路派出所受理詐騙帳戶通報警示簡便格式
　　表1 份、金融機構聯防機制通報單1 份、通訊軟體LINE對話
　　紀錄翻拍照片64幀、新光商業銀行客戶基本資料及存款帳戶
　　存提交易明細查詢明細表各1 份、第一商業銀行進化分行11
　　0 年11月16日一進化字第188 號函1 份及所附客戶基本資料
　　1 份暨交易明細資料1 份、第一商業銀行新竹分行110 年11
　　月19日一新竹字第279 號函1 份及所附客戶基本資料1 份暨
　　交易明細資料1 份、臺灣新光商業銀行股份有限公司集中作
　　業部110 年11月8 日新光銀集中作字第1100104318號函1 份
　　及所附客戶基本資料1 份暨交易明細資料1 份、中華郵政股
　　份有限公司110 年11月8 日儲字第1100911646號函1 份及所
　　附客戶基本資料1 份暨客戶歷史交易清單1 份等附卷足稽（
　　見偵字第3303號第4 、34至38、52、61、62、68至70、72、
　　89、90頁、偵字第11165 號卷第7 、10至39頁背面、52、58
　　、59頁、偵字第5343號卷第16至19、21至35、38至59頁、偵
　　字第18144 號卷第36、38、40、41、45、49、55至73頁、金
　　訴字第150 號卷一第67至94、97至104 頁、卷二第5 至43頁
　　），足認被告前開自白核與事實相符，堪以採信。從而本案
　　事證明確，被告所為上揭犯行足堪認定，應予依法論科。
三、論罪科刑：
（一）查被告沈歆霓將前開第一銀行進化分行帳戶、第一銀行新
      竹分行帳戶、中華郵政帳戶、新光銀行帳戶及渣打銀行帳
      戶之存摺及已依指示更改密碼之金融卡等物，交予詐騙集
      團成員用以作為收受詐欺所得財物及洗錢之犯罪工具，顯
      係基於幫助他人詐欺取財及幫助一般洗錢之不確定犯意，
      且其所為提供他人其名義之前開第一銀行進化分行帳戶、
      第一銀行新竹分行帳戶中華郵政帳戶、新光銀行帳戶及渣
      打銀行帳戶存摺及已依指示更改密碼之金融卡等物之行為
      ，亦屬刑法詐欺取財罪及一般洗錢罪構成要件以外之行為
      ，復無證據證明其與實行詐欺取財及洗錢之詐騙集團成員
      間有犯意聯絡因而參與或分擔詐欺取財及洗錢犯行，其既
      以幫助他人犯罪之意思而參與犯罪構成要件以外之行為，
      核其所為，係犯刑法第30條第1 項前段、第339 條第1 項
      之幫助詐欺取財罪，及刑法第30條第1 項、洗錢防制法第
      14條第1 項之幫助一般洗錢罪。又被告係以1 次提供其名
      義之前開第一銀行進化分行帳戶、第一銀行新竹分行帳戶
      、中華郵政帳戶、新光銀行帳戶及渣打銀行帳戶之存摺及
      已依指示更改密碼之金融卡等物之行為，幫助詐騙集團成
      員先後詐騙告訴人李佳、顏秋萍、張偉勝、吳愷倫、莊翊
      婕及潘佳駿等人，為想像競合犯，應依刑法第55條前段之
      規定，從一重處斷。又被告以一交付帳戶存摺及已依指示
      更改密碼之金融卡等物之行為同時觸犯幫助詐欺取財罪及
      幫助一般洗錢罪，為想像競合犯，應依刑法第55條前段規
      定，從一重論以幫助一般洗錢罪。又被告以幫助之意思，
      參與構成要件以外之行為，為幫助犯，爰依刑法第30條第
      2 項規定按正犯之刑減輕其刑。又被告於本院審判中業已
      就幫助洗錢犯行自白犯罪，爰依洗錢防制法第16條第2 項
      規定減輕其刑，並遞減輕之。至併案意旨（臺灣新竹地方
      檢察署檢察官110 年度偵字第5343號、110 年度偵字第11
      165 號、臺灣臺中地方檢察署檢察官110 年度偵字第1814
      4 號）所指之犯罪事實，與公訴意旨所載且經本院為有罪
      部分之前揭犯罪事實為同一案件，應為起訴效力所及，本
      院自應併予審究，附此敘明。（二）爰審酌被告之素行、
      其任意交付其所有第一銀行進化分行
      帳戶、第一銀行新竹分行帳戶、中華郵政帳戶、新光銀行
　　　帳戶及渣打銀行帳戶之存摺及已依指示更改密碼之金融卡
　　　等資料予犯罪集團，使犯罪集團能夠充作向他人詐欺取財
　　　之工具，非但徒增告訴人等尋求救濟之困難，亦使詐騙集
　　　團得以順遂詐欺取財犯行，並製造金流之斷點，以致司法
　　　機關無從追查，難以查獲正犯，造成此類犯罪層出不窮，
　　　其犯罪之動機、情節、手段、目的、所生損害情形、犯後
　　　終能坦承犯行，惟未與告訴人等達成民事和解，亦未賠償
　　　渠等損害，兼衡被告為高職畢業之智識程度、有母親、哥
　　　哥及2 位弟弟之家人、未婚、無小孩、任職於養生會館，
　　　每月收入約4 、5 萬元之家庭及生活狀況等一切情狀，量
　　　處如主文所示之刑，並就併科罰金諭知如易服勞役之折算
　　　標準，以資懲儆。
四、末按犯罪所得，屬於犯罪行為人者，沒收之。但有特別規定
    者，依其規定，刑法第38條之1 第1 項固定有明文，惟幫助
    犯乃僅對犯罪構成要件以外之行為加以助力，且無共同犯罪
    之意思，對於正犯所有因犯罪所得之物，無庸為沒收之宣告
    ，最高法院86年度臺上字第6278號、89年度臺上字第6946號
    判決意旨可資參照。經查被告雖係以每個帳戶每月租金2 萬
    5000元之代價，將其名義之前揭第一銀行進化分行帳戶、第
    一銀行新竹分行帳戶、中華郵政帳戶、新光銀行帳戶及渣打
　　銀行帳戶存摺及已依指示更改密碼之金融卡等物出租而提供
　　予真實姓名年籍均不詳之詐騙集團成員，然被告並未取得任
　　何報酬或款項等情，業據被告於本院審理時供述在卷（見金
　　訴字第150 號卷第119 、120 、148 頁），且遍查全卷亦無
　　積極證據可認被告確已因前揭行為獲得任何犯罪所得，本院
　　即無從就犯罪所得宣告沒收。又被告所提供前開第一銀行進
　　化分行帳戶、第一銀行新竹分行帳戶、中華郵政帳戶、新光
　　銀行帳戶及渣打銀行帳戶之存摺及已依指示更改密碼之金融
　　卡等物，已由詐騙集團成員持用，未據扣案，而該等物品可
　　隨時停用、掛失補辦，且就沒收制度所欲達成之社會防衛目
　　的亦無助益，不具刑法上之重要性，應認無宣告沒收、追徵
　　之必要，附此敘明。又被告為本案犯行僅構成幫助一般洗錢
　　罪，並非洗錢罪之正犯，其未實際參與移轉、變更、掩飾或
　　隱匿之洗錢正犯行為，非洗錢防制法第14條第1 項之正犯，
　　無從依洗錢防制法第18條第1 項規定，就告訴人及被害人等
　　所轉匯全部金額諭知沒收，亦併此敘明。
據上論斷，應依刑事訴訟法第273 條之1 第1 項、第299 條第1
項前段，洗錢防制法第14條第1 項、第16條第2 項，刑法第11條
前段、刑法第30條第1 項前段、第2 項、第339 條第1 項、第55
條前段、第42條第3 項前段，刑法施行法第1 條之1 第1 項，判
決如主文。 
本案經檢察官蔡宜臻提起公訴及移送併案審理，檢察官周文如及
陳信郎移送併案審理，檢察官陳亭宇到庭執行職務。
中　　華　　民　　國　　111 　年　　1 　　月　　28　　日
　　　　　　　　　刑事第一庭    法  官  楊惠芬
以上正本證明與原本無異。  
如不服本判決應於收受送達後20日內向本院提出上訴書狀，並應
敘述具體理由；其未敘述上訴理由者，應於上訴期間屆滿後20日
內向本院補提理由書（均須按他造當事人之人數附繕本）「切勿
逕送上級法院」。告訴人或被害人如對於本判決不服者，應具備
理由請求檢察官上訴，其上訴期間之計算係以檢察官收受判決正
本之日期為準。　　　　　　　　　
中　　華　　民　　國　　111 　年　　2 　　月　　9 　　日
              　　　　　　　　　書記官  李艷蓉
附表：（元：新臺幣）
編號 被害人 詐        騙        方        式 匯        款        金        額 1 李佳 詐騙集團成年成員於109 年12月19日 16時18分許，撥打電話予李佳，先後 假冒為GOMAJI客服人員及台新銀行客 服人員，向其稱：因刷卡綁定購買商 品，將使用會員身分消費，若要取消 會員身分，須依指示操作ATM 云云， 致李佳信以為真而陷於錯誤，遂依指 示匯款至指定帳戶。 李佳於109 年12月19日18時32分許，在 位於臺中市○區○○路0 段000 號處之 國泰世華銀行臺中分行內，操作自動櫃 員機，匯款1 萬1111元至沈歆霓名義之 前開第一銀行進化分行帳戶內。   2 顏秋萍 詐騙集團成年成員於109 年12月19日 15時23分許，撥打電話予顏秋萍，先 後假冒為臉書（Facebook）客服人員 ，向其佯稱：因購買手機殼，已被網 站升級為高級會員，若要取消會員身 分，須依指示操作ATM 云云，致顏秋 萍信以為真而陷於錯誤，遂依指示匯 款至指定帳戶。 顏秋萍於109 年12月19日16時47分許， 在位於新北市之某統一超商門市內，操 作自動櫃員機，存款2 萬9000元至沈歆 霓名義之前開中華郵政帳戶內。 3 張偉勝 詐騙集團成年成員於109 年12月19日 15時11許，撥打電話予張偉勝，先後 假冒為采和車業公司人員及郵局客服 人員，向其佯稱：因帳戶設定錯誤， 致重複辦理貸款，須依指示打開網路 銀行操作匯款以取消云云，致張偉勝 信以為真而陷於錯誤，遂依指示匯款 至指定帳戶。 張偉勝分別於109 年12月19日15時52分 許、同日16時許、同日16時30分許及同 日16時49分許，均在彰化縣○○鄉○○ 路000 號處，均透過網路銀行，各匯款 9324元、1 萬8999元、1 萬1988元及1 萬6024元至沈歆霓名義之前開第一銀行 新竹分行帳戶及中華郵政帳戶內。 4 吳愷倫 詐騙集團成年成員於109 年12月19日 18時4 分許，撥打電話予吳愷倫，先 後假冒為社群網站INSTAGRAM 上之商 品賣家及中國信託銀行客服人員，向 其佯稱：因簽收商品時，簽錯位置， 致商品重複訂購，須依指示操作ATM 、打開網路銀行操作匯款以取消云云 ，致吳愷倫信以為真而陷於錯誤，遂 依指示匯款至指定帳戶。 吳愷倫分別於109 年12月19日18時30分 許及同日19時3 分許，均在位於臺南市 成功大學之成功廳內，均透過網路銀行 ，各匯款2 萬3128元及2 萬9998元至沈 歆霓名義之前開新光銀行帳戶內 5 莊翊婕 詐騙集團成年成員於109 年12月19日 18時54分許，撥打電話予莊翊婕，先 後假冒為網站商品賣家，向其佯稱： 遭冒用資料盜刷購物，須依指示操作 ATM 匯款以取消云云，致莊翊婕信以 為真而陷於錯誤，遂依指示匯款至指 定帳戶。 莊翊婕分別於109 年12月19日19時46分 許及同日19時47分許，各匯款9 萬9999 元及9 萬9999元至沈歆霓名義之前開渣 打銀行帳戶內 6 潘佳駿 詐騙集團成年成員於109 年12月19日 18時43分許，撥打電話予潘佳駿，先 後假冒為臉書（Facebook）客服人員 及中國信託銀行行員，向其佯稱：因 內部員工操作錯誤，遭設定為經銷商 ，導致每月將從帳戶扣款，須依指示 操作ATM 以取消設定云云，致潘佳駿 信以為真而陷於錯誤，遂依指示匯款 至指定帳戶。 潘佳駿分別於109 年12月19日19時10分 許及同日19時16分許，均透過網路銀行 ，各匯款1 萬2123元及2 萬5025元至沈 歆霓名義之前開新光銀行帳戶內 

附錄本案論罪科刑法條：
刑法第339 條第1 項：
意圖為自己或第三人不法之所有，以詐術使人將本人或第三人之
物交付者，處五年以下有期徒刑、拘役或科或併科五十萬元以下
罰金。
刑法第30條：
幫助他人實行犯罪行為者，為幫助犯。雖他人不知幫助之情者，
亦同。
幫助犯之處罰，得按正犯之刑減輕之。
洗錢防制法第2 條：
本法所稱洗錢，指下列行為：
一、意圖掩飾或隱匿特定犯罪所得來源，或使他人逃避刑事追訴
　　，而移轉或變更特定犯罪所得。
二、掩飾或隱匿特定犯罪所得之本質、來源、去向、所在、所有
　　權、處分權或其他權益者。
三、收受、持有或使用他人之特定犯罪所得。
洗錢防制法第14條：　　
有第二條各款所列洗錢行為者，處七年以下有期徒刑，併科新臺
幣五百萬元以下罰金。
前項之未遂犯罰之。
前二項情形，不得科以超過其特定犯罪所定最重本刑之刑。